臺灣士林地方法院民事判決　　　　　　　93年度訴字第1253號
原　　　告　台北國際商業銀行股份有限公司
法定代理人　丙○○
訴訟代理人　甲○○
被　　　告　乙○○
　　　　　　丁○○
上列當事人間請求塗銷所有權移轉登記事件，本院於民國94年3
月16日言詞辯論終結，判決如下：
    主  文
被告乙○○與丁○○就附表一所示不動產先後於民國93年6 月8
日、民國93年6 月18日所為之贈與債權行為及所有權移轉登記物
權行為，均應予撤銷。
被告乙○○應將如附表一所示不動產經台北市松山地政事務所於
民國93 年6月18日所為之所有權移轉登記（93南港字第5679號收
件）予以塗銷。
訴訟費用由被告負擔。
    事實及理由
甲、程序方面：
    被告丁○○未於言詞辯論期日到場，查無民事訴訟法第386
    條所列各款情形，依原告之聲請，由其一造辯論而為判決。
乙、實體方面：
一、本件原告主張：被告丁○○於民國（下同）91年4 月23日與
    原告簽訂未定期限最高限額新台幣（下同）30,000,000元之
    綜合授信約定書，連帶保證訴外人鉅洋電子股份有限公司（
    下稱鉅洋公司）對原告所負之債務，嗣鉅洋公司分別於92年
    9 月12日、92年9 月18日向原告借款400,000 元、1,600,00
    0 元、1,360,000 元及340,000 元四筆，各筆借款期限、利
    率、償還方式詳如附表二所示，而鉅洋公司分別於93年6 月
    18日、9 月29日（如附表二所示最後計息日）起，即未依約
    履行，積欠本金、利息、違約金詳如附表二現在餘額欄所示
    （本金共計2,308,812 元），被告丁○○為鉅洋公司之連帶
    保證人，自應負連帶清償責任，而該借款事件，並經台灣台
    北地方院93年度訴字第4642號判決確定。惟被告丁○○竟於
    93年6 月8 日將其所有如附表一所示之不動產無償贈與其配
    偶、即被告乙○○，並於93年6 月18日經台北市松山地政事
    務所辦妥所有權移轉登記（93南港字第5679號收件）。而依
    徵信資料，被告丁○○與鉅洋公司均有高額債務，鉅洋公司
    僅有座落台北市○○區○○段1 小段107 地號土地權利範圍
    10000 分之307 及其上1926建號門牌成功路1 段32號2 樓之
    不動產之財產，已設定高額抵押權（設定二順位本金最高限
    額抵押權，金額分別為36,000,000元、12,000,000元），另
    被告丁○○亦無其他有價值之財產足供清償，其上開贈與及
    移轉登記之無償行為，顯已害及原告之債權，爰依民法第
    244 條第1 項及第4 項規定，提起本訴，並聲明如主文所示
    。
二、被告丁○○未於言詞辯論期日到場，亦未提出書狀作何聲明
    或陳述。被告乙○○則抗辯：關於伊配偶丁○○對外擔保之
    行為及鉅洋公司借款之事，伊均不清楚，因丁○○不負家庭
    責任，經常在外飲酒，為保障伊母子生活，才將房地移轉給
    伊，伊不知情，應不能撤銷等語，並聲明：原告之訴駁回。
三、原告主張前揭被告丁○○於91年4 月23日與原告簽訂未定期
    限最高限額30,000,000元之綜合授信約定書，連帶保證鉅洋
    公司之債務，鉅洋公司分別於93年6 月18日、9 月29日起，
    即未依約履行，積欠本金、利息、違約金詳如附表二現在餘
    額欄所示，被告丁○○應負連帶清償責任，該借款事件已經
    台灣台北地方院93年度訴字第4642號判決確定等事實，業據
    原告提出綜合授信約定書、借款撥貸書及台灣台北地方院93
    年度訴字第4642號民事判決暨確定證明書等影本為證，被告
    丁○○經合法通知未到場，亦未提出書狀爭執，原告主張自
    堪信屬實。原告又主張被告丁○○於93年6 月8 日將其所有
    如附表一所示之不動產無償贈與其配偶、即被告乙○○，並
    於93年6 月18日經台北市松山地政事務所辦妥所有權移轉登
    記（93南港字第5679號收件）等情，亦據其提出土地暨建物
    登記謄本、異動索引等影本為憑，並為被告乙○○所不爭執
    ，且有台北市松山地政事務所以94年3 月1 日北市松地三字
    第09430222900 號函檢送之移轉登記申請案卷影本存卷足參
    ，原告此部份主張，亦堪信為真正。
四、原告復主張被告丁○○與鉅洋公司均有高額債務，鉅洋公司
    僅有前述已設定二順位高額抵押權之不動產一戶，被告丁○
    ○亦無其他有價值之財產足供清償，其上開贈與及移轉登記
    之無償行為，已害及原告之債權等情，亦提出土地暨建物登
    記謄本影本一份、財團法人金融聯合徵信中心徵信資料影本
    二份等為證，且有本院調閱之稅務電子閘門財產所得調件明
    細表、營利事業暨扣繳單位稅籍資料調件明細表在卷可參，
    就本件連帶保證之債務，被告丁○○顯有履行困難之情，是
    以，原告主張被告丁○○無其他財產足供清償，本件贈與及
    移轉登記之無償行為，損害於原告之債權乙節，亦堪採信。
    被告乙○○雖辯稱伊不知情，應不能撤銷云云，然而，債務
    人所為「無償行為」，有害及債權人者，不以債務人是否善
    意或受益人知情與否而有不同，此與債務人之「有償行為」
    須於行為時明知有害於債權人之權利，且受益人知情，債權
    人始得聲請法院撤銷之者不同，是以，縱被告乙○○於受贈
    與時不知丁○○之財務狀況，亦不影響債權人依民法第244
    條第1 項規定所得主張之權利，被告乙○○上開抗辯，尚難
    憑採。
五、按，債務人所為之無償行為有害及債權人者，債權人得聲請
    法院撤銷之；又按債權人依第1 項或第2 項之規定聲請法院
    撤銷時，得並聲請命受益人或轉得人回復原狀，民法第244
    條第1 項、第4 項分別定有明定。即撤銷債務人所為之無償
    行為者，祇須具備(一)為債務人所為之無償法律行為，(二)其無
    償法律行為有害於債權人，(三)其法律行為係以財產權為目的
    ，即為已足，至於債務人之法律行為除有特別規定外，無論
    為債權行為抑為物權行為，均非所問（最高法院42年台上字
    第323 號判例參照）。又保證債務之所謂連帶，係指保證人
    與主債務人負同一債務，對於債權人各負全部給付之責任者
    而言，此觀諸民法第272 條第1 項規定可明。被告丁○○為
    鉅洋公司之連帶保證人，對該公司上開債務自應負連帶清償
    責任，其上開無償贈與、移轉所有權之行為，足以害及原告
    債權之實現，已如前述，則原告依上開規定，訴請撤銷被告
    間之贈與債權行為及移轉所有權物權行為，並聲請命受益人
    回復原狀，自屬有據。
六、從而，原告依前揭民法第244 條第1 項規定，請求被告丁○
    ○與乙○○間就如附表一所示不動產先後於93年6 月8 日、
    93 年6月18日所為之贈與債權行為及所有權移轉登記物權行
    為，均應予撤銷，並依同條第4 項規定，請求被告乙○○應
    將如附表一所示不動產經台北市松山地政事務所於93年6 月
    18 日 所為之所有權移轉登記（93南港字第5679號收件）予
    以塗銷，均有理由，應予准許。
丙、據上論結，原告之訴為有理由，依民事訴訟法第385 條第1
    項前段、78條、第85條第1 項前段，判決如主文。
中　　華　　民　　國　　94　　年　　3 　　月　　31　　日
                  民事第二庭  法  官  施月燿
以上正本證明與原本無異。
如對本判決上訴須於判決送達後20日內向本院提出上訴狀。
中　　華　　民　　國　　94　　年　　4 　　月　　6 　　日
                              書記官  韓金發
